【裁判字號】    99,交抗,720
【裁判日期】    990830
【裁判案由】    聲明異議
【裁判全文】
臺灣高等法院臺中分院交通事件裁定     99年度交抗字第720號
抗 告 人即
原處分機關  交通部公路總局臺中區監理所
代  表  人  甲○○
受 處分 人  乙○○即南洲裝璜.
上列抗告人因受處分人違反道路交通管理處罰條例案件，不服臺
灣臺中地方法院交通法庭 ，中華民國99年7月15日所為裁定（99
年度交聲字第2621號），提起抗告，本院裁定如下：
    主  文
抗告駁回。
    理  由
一、抗告意旨略以：本院98年度交抗字第147號裁定略以：按道
    路交通管理處罰條例第90條前段固規定「違反本條例之行為
    ，自行為成立之日起；行為有連續或繼續之狀態者，自行為
    終了之日起，逾3個月不得舉發；逕行舉發者」，其立法目
    的，除在於保障人民權益，避免法律關係遲不確定致生法秩
    序不安定外，同時亦在防止舉發單位執行上之怠惰，是該條
    項所指「逾3個月不得舉發」之規定，不過係為促使各處罰
    機關儘速處理，以免造成案件久懸不決，而無法達成交通管
    理之目的，與送達程序是否完成，係屬二事，尚難一概而論
    。且上開條文係規定「逾3個月不得舉發」，並非規定「應
    於3個月完成舉發」，自無以「自行為成立日起至『收到』
    舉發通知單止」解釋之理。縱送達有不合法致其後補充送達
    生效日，已逾違規行為成立3個月後，所涉者不過救濟期間
    起算時點之問題，尚與舉發行為本身是否已經成立無涉。且
    依交通部民國86年9月8日交路字第006274號函：「…自行
    為成立之日起，逾3個月不得舉發適用乙節，…即前者（電
    腦資料錯誤）逾3個月不得舉發，後者（違規人未依規定變
    更地址），以原掣單付郵日期為完成舉發日期」。綜上，道
    路交通管理處罰條例之舉發與處罰係依據違規事實處理，本
    件受處分人乙○○即南洲裝璜行（以下稱受處分人）所有車
    牌9161-LQ號自小客貨車，違規日期為98年11月19日，國道
    公路警察局第七警察隊（以下稱原舉發單位）民國98年12月
    7日依道路交通管理處罰條例第33條第1項第1款之規定逕行
    舉發，掣發第ZGC100700號舉發違反道路交通管理事件通知
    單，並依行政程序法第78條、79條、80條、81條、82條規定
    辦理公示送達，已完成舉發程序，並未違反3個月不得舉發
    之規定，本所依法作成裁決書並無違誤，請撤銷原裁定，更
    為適法之裁定云云。
二、(1)按違反道路交通管理事件統一裁罰基準及處理細則第11條
    第1項第4款規定：「行為人有本條例之情形者，應填製舉發
    違反道路交通管理事件通知單，並於被通知人欄予以勾記，
    其通知聯依下列規定辦理....：四、逕行舉發者，應按已查
    明之資料填註車牌號碼、車輛種類、車主姓名或地址，並於
    通知單上方空白處加註逕行舉發之文字後，由舉發機關送達
    被通知人。」依此規定，逕行舉發之舉發通知單應送達於被
    通知人。又按公法上有特定相對人之意思表示或意思通知，
    除法律有特別規定者外，在非對話為之者，應以達到相對人
    時生效，所謂達到，乃在使相對人居於可得瞭解之狀態為已
    足，此在法理上應為當然之解釋（行政法院68年度判字第83
    8號裁判意旨參照）。另行政程序法就行政機關所為有特定
    相對人之書面行政處分或行政行為之送達，於第67條至第91
    條定有明文規定，同法第110條第1項復明定：「書面之行政
    處分自送達相對人及已知之利害關係人起；書面以外之行政
    處分自以其他適當方法通知或使其知悉時起，依送達、通知
    或使知悉之內容對其發生效力。」查舉發交通違規行為之性
    質，不論屬公法上有相對人之書面意思通知或行政處分，自
    應將書面意思通知即舉發通知單送達於受通知人，或使其達
    於可得瞭解舉發通知單之內容之狀態，始完成舉發程序而生
    效力（本院99年度交抗字第175號、99年度交抗字第50號、
    98年度交抗字第929號裁定意旨參照）。換言之，所謂舉發
    ，非僅以舉發機關掣單告發為足，尚須向受處分人為合法送
    達後，方得謂完成舉發行為。(2)次按，違反道路交通管理處
    罰條例之行為，自行為成立之日起；行為有連續或繼續之狀
    態者，自行為終了之日起，逾3個月不得舉發，道路交通管
    理處罰條例第90條第1項定有明文。本條立法理由係在促使
    受處分人得提早確定其可取得法律救濟之地位，並亦在督促
    處罰單位提升其行政效率。又按處理違反道路交通管理事件
    ，有關文書送達之程序，依行政程序法之規定，此為違反道
    路交通管理事件統一裁罰基準及處理細則第5條所明定。復
    依行政程序法第78條第1項第1款規定：「對於當事人之送達
    者，應為送達之處所不明者，行政機關得依申請，准為公示
    送達。」同條第2項規定：「有前項所列之情形而無人為公
    示送達之申請者，行政機關為避免行政程序遲延，認為有必
    要時，得依職權命為公示送達。」、同法第79條規定：「依
    前條規定為公示送達後，對於同一當事人仍應為公示送達者
    ，依職權為之。」、同法第80條規定：「公示送達應由行政
    機關保管送達之文書，而於行政機關公告欄黏貼公告，告知
    應受送達人得隨時領取；並得由行政機關將文書或其節本刊
    登政府公報或新聞紙。」、同法第81條規定：「公示送達自
    前條公告之日起，經20日發生效力。」從而，舉發機關若以
    公示送達之方式向受處分人送達舉發違反道路交通管理事件
    通知單，送達生效日仍不得逾行為終了3個月，以符合道路
    交通管理處罰條例第90條第1項之規定。
三、經查，本件受處分人所有車牌號碼9161-LQ號自用小客貨車
    ，於98年11月19日下午3時38分許，在國道六號高速公路西
    向6.8公里處，因「限速90公里，經雷達（射）測定行速為
    106公里，超速16公里」違規之事實，經國道公路警察局第
    七警察隊依違反道路交通管理處罰條例第33條第1項第1款規
    定逕行舉發，交通部公路總局臺中區監理所遂於99年5月28
    日以中監違字第裁60-ZGC100700號裁決書裁處罰鍰新臺幣（
    下同）4,500元整，並依同條例第63條第1項規定記違規點數
    1點，逾期依裁決書處罰主文規定裁處，有內政部警政署國
    道公路警察局公警局交字第ZGC100700號舉發違反道路交通
    管理事件通知單、採證照片及上開裁決書影本各乙份（見原
    審卷第8至9頁）在卷為憑。上開違規之舉發通知單暨照片，
    經原舉發單位交付郵局掛號郵寄受處分人之營業所，而本件
    違規舉發時，受處分人之營業所係設於「臺中市南屯區○○
    ○○路530巷10號1樓」，有臺中市政府營利事業登記證影本
    （見原審卷第6頁）附卷可稽，惟上開違規之舉發通知單暨
    照片因「遷移不明」無法送達而退件，原舉發單位乃依法辦
    理公示送達等節，有前揭舉發通知單、郵局「遷移不明」無
    法投遞退回章、內政部警政署國道公路警察局99年2月4日公
    警七交字第0990790216號公告暨國道公路警察局舉發違反道
    路交通事件通知單（通知聯送達名冊）公示送達清冊影本各
    1  份（見原審卷第8、10至11頁）在卷可稽。是該次超速違
    規之舉發通知單之送達，自99年2月4日公告之日起，經20日
    即99年2月24日發生法律上送達之效力，然斯時距離本件受
    處分人違規行為之98年11月19日，顯已逾3個月。揆諸前揭
    說明，本件已不得舉發、裁罰。抗告人雖執本院98年度交抗
    字第147號裁定及交通部86年9月8日交路字第006274號函
    釋意旨抗辯，惟上開裁定、函釋，係以車輛所有人拒收舉發
    通知單或車輛所有人未依規定變更地址，致無法送達之違反
    道路交通管理事件所為之認定釋示，此與本案之具體事件情
    形不同，不得比附援引。是原審認原處分機關所為之處分於
    法有違，受處分人之異議為有理由，因而將原處分撤銷，並
    由原審法院另為受處分人不罰之諭知，本院經核並無違誤。
    抗告人猶執前詞提起抗告，為無理由，應予駁回。
四、據上論斷，應依道路交通案件處理辦法第26條，刑事訴訟法
    第412條，裁定如主文。
中    華    民    國    99    年    8     月    30    日
            刑事第十一庭  審判長法  官  郭  同  奇
                                法  官  洪  曉  能
                                法  官  許  冰  芬
上列正本證明與原本無異。
不得再抗告。
                                書記官  蔡  嘉  萍
中    華    民    國    99    年    8     月    30    日

司法院資訊處製作；財團法人民間司法改革基金會備份。
